臺灣橋頭地方法院刑事判決　
111年度簡字第510號
公  訴  人  臺灣橋頭地方檢察署檢察官
被      告  陳可麗
上列被告因誣告案件，經檢察官提起公訴（110年度偵字第4616
號），因被告自白犯罪，本院認宜以簡易判決處刑（原案號：11
0年度訴字第284號），裁定改依簡易判決處刑如下：
    主  文
陳可麗犯誣告罪，處有期徒刑貳月。
    犯罪事實及理由
壹、陳可麗明知其名下車牌號碼000-0000號自用小客車（下稱本
    案汽車），已於民國109年1月21日2時許，在其位於高雄市○
    ○區○○路000巷00弄0號住處外出售予邊○○，雙方當場簽立車
    輛買賣合約書，並約定以前開車輛抵償債務新臺幣（下同）
    4萬5,000元，剩餘債務10萬元部分，則由陳可麗當場另簽立
    借款契約書及票面金額10萬元之本票1張交付邊○○作為擔保
    。而陳可麗明知本案汽車業已出售予邊○○，雖未辦理過戶，
    仍已為邊○○所有，詎其竟意圖使邊○○受刑事處分，基於誣告
    之犯意，先於109年2月2日18時5分許，以本案汽車遭侵占為
    由，向桃園市政府警察局平鎮分局平鎮派出所（下稱平鎮派
    出所）承辦警員謊報遭侵占。嗣於109年3月4日22時45分許
    ，接續前開誣告之犯意，向高雄市政府警察局岡山分局（下
    稱岡山分局）受理承辦前開侵占案件警員，謊稱本案汽車於
    109年1月21日2時許，在高雄市○○區○○路000巷00弄0號住處
    前遭邊○○開走後侵占，並表明要對邊○○提出侵占告訴（下稱
    前案），足生損害於邊○○及司法機關偵查案件之正確性。嗣
    前案經臺灣橋頭地方檢察署（下稱橋頭地檢）檢察官以109
    年度偵字第4522號偵辦中，陳可麗隨即供稱沒有要提告侵占
    ，僅因過戶問題有損失而提告，始查悉上情。
貳、認定事實所憑之證據及理由
一、訊據被告陳可麗就上揭事實坦承不諱（訴字卷第152、155頁
    ），核與證人即告訴人邊○○於警詢證述、偵查中具結證述、
    證人劉德怡於警詢證述大致相符（他卷第23至25、30至34、
    42至44、65至66頁），並有桃園市政府警察局平鎮分局平鎮
    派出所109年2月2日調查筆錄、高雄市政府警察局岡山分局1
    09年3月4日警詢筆錄、買賣契約書影本、橋頭地檢109年度
    偵字第4522號不起訴處分書影本、借款契約書、本票影本在
    卷可佐（他卷第5、7至11、35至38、47至48、69頁），足認
    被告所為之任意性自白確與事實相符。
二、綜上，本案事證明確，被告上開犯行，已堪認定，應依法論
    科。
參、論罪科刑
一、核被告所為，係犯刑法第169條第1項之誣告罪。查被告於10
    9年2月2日向平鎮派出所提出對告訴人之侵占告訴後，於109
    年3月4日復向岡山分局就同一事件再次表明提出侵占告訴，
    顯係基於單一誣告之犯意，所為之接續行為，自應論以單純
    一罪。
二、按犯誣告之罪，於所誣告之案件裁判確定前自白者，減輕或
    免除其刑，刑法第172條定有明文，被告自白其告訴為虛偽
    ，縱其自白當時其誣告之案件業經檢察官不起訴處分確定，
    但處分確定究與裁判確定不同，是其自白仍不得謂非在所誣
    告之案件裁判確定以前，按照前開說明，自應予減輕或免除
    其刑（最高法院94年台上字第2263號判決意旨參照）。經查
    ，被告所誣指告訴人涉有侵占案件，業經橋頭地檢檢察官以
    109年度偵字第4522號為不起訴處分確定，有前揭不起訴處
    分書存卷可參（他卷第7至11頁），而被告於本院審理中自
    白誣告犯行，揆諸前揭說明，仍應認被告係於其所誣告之前
    案案件裁判確定前自白本案誣告犯行，爰依刑法第172 條規
    定減輕其刑。
三、爰審酌被告明知告訴人已合法向被告取得本案汽車，竟誣告
    告訴人為侵占之行為，使國家機關發動無益之偵查程序，無
    端耗費司法資源，更使告訴人因此受有刑事訴追或懲戒處分
    之危險，徒增告訴人之訟累而使其身心俱疲，所為實不足取
    ；復考量被告於本院審理中先否認犯行復坦承犯行之犯後態
    度，暨告訴人表達從重量刑之意見（訴字卷第122頁），以
    及被告前未有經法院論罪科刑之素行（簡字卷第11頁）；兼
    衡以被告二專畢業之智識程度，無業，經濟由家人照顧（訴
    字卷第152頁）等一切情狀，量處如主文所示之刑。
四、又依刑法第41條第1 項規定得易科罰金之罪以所犯最重本刑
    為「5年有期徒刑以下之刑」者為限，被告所犯本件為刑法
    第169之誣告罪，其法定刑為「7年以下有期徒刑」，並不得
    易科罰金，是被告所犯雖經本院判決判處有期徒刑2月，依
    法仍不得諭知易科罰金之折算標準，惟仍得依刑法第41條第
    3項規定請求易服社會勞動，附此敘明。
肆、依刑事訴訟法第449條第2項、第3項、第454條第1項，逕以
    簡易判決如主文。
本案經檢察官陳俐吟提起公訴，檢察官陳登燦到庭執行職務。
中　　華　　民　　國　　111 　年　　3 　　月　　31　　日
                  刑事第一庭    法　官  林  筠 
以上正本證明與原本無異。
如不服本判決應於收受判決後20日內向本院提出上訴書狀，並應
敘述具體理由。其未敘述上訴理由者，應於上訴期間屆滿後20日
內向本院補提理由書（均須按他造當事人之人數附繕本）「切勿
逕送上級法院」。
中　　華　　民　　國　　111 　年　　3 　　月　　31　　日
                                書記官  邱上一
附錄論罪科刑法條：
中華民國刑法第169條
意圖他人受刑事或懲戒處分，向該管公務員誣告者，處7年以下
有期徒刑。
意圖他人受刑事或懲戒處分，而偽造、變造證據，或使用偽造、
變造之證據者，亦同。